【裁判字號】    97,訴,53
【裁判日期】    971008
【裁判案由】    違反槍砲彈藥刀械管制條例
【裁判全文】
臺灣士林地方法院刑事判決                97年度訴字第53號
公  訴  人  臺灣士林地方法院檢察署檢察官
被      告  丁○○
                    （現另案於臺灣臺北監獄執行中）
指定辯護人  本院公設辯護人丙○○
上列被告因違反槍砲彈藥刀械管制條例案件，經檢察官提起公訴
（96年度偵字第3989號），本院判決如下：
    主    文
丁○○未經許可，持有可發射子彈具有殺傷力之改造槍枝，累犯
，處有期徒刑肆年，併科罰金新臺幣陸萬元，罰金如易服勞役，
以新臺幣壹仟元折算壹日。扣案之仿COLT廠半自動FS-0419 改造
槍枝壹支（槍枝管制編號：0000000000）及具有殺傷力直徑6.99
mm金屬彈頭之土造子彈參顆均沒收。
    犯罪事實
一、丁○○前於民國91年間因竊盜案件，經本院以91年度易字第
    684 號判決有期徒刑2 年，嗣經臺灣高等法院以92年度易字
    第1284號撤銷原審判決，改判決有期徒刑1 年2 月確定；93
    年間又因竊盜案件，經本院以93年度士簡字第970 號判決有
    期徒刑4 月確定，經接續執行上開二刑期，甫於94年7 月 8
    日縮刑期滿執行完畢（為累犯）。詎仍不知悔改，明知未經
    許可，不得持有具有殺傷力之槍枝及子彈，竟基於持有具有
    殺傷力之槍枝及子彈之犯意，於不詳時間，自不詳處所取得
    具有殺傷力之仿COLT廠半自動FS-0419 改造槍枝1 支（槍枝
    管制編號：0000000000）及具有殺傷力直徑6.99mm金屬彈頭
    之土造子彈4 顆而持有之，並於96年3 月20日13時許，攜往
    臺北縣淡水鎮○○街69之2 號7 樓友人甲○○家中，嗣因與
    甲○○發生糾紛，經甲○○報警，而於同日17時30分許，為
    警在上址甲○○家中扣得前開槍、彈，始悉上情。
二、案經臺北縣政府警察局淡水分局報告臺灣士林地方法院檢察
    署檢察官偵查起訴。
    理    由
一、訊據被告丁○○矢口否認有何持有前開槍彈之犯行，辯稱：
    案發當時伊與甲○○是住同社區不同棟，而該槍彈係甲○○
    所持有，並非伊攜往甲○○家中，原本當天伊是要與甲○○
    共謀向甲○○之子謊稱甲○○有欠伊錢，要甲○○之子代為
    還錢，伊要甲○○分新台幣10萬元給他，但甲○○不願意，
    就從後面以電鍋電線勒伊脖子，二人發生扭打，之後，伊就
    回家了，警察隨後就到伊家中去，伊當時只是打電話告訴陳
    ○明（未滿18歲，真實姓名年籍詳卷）伊與人互毆，並沒有
    要陳○明去拿東西，而住戶乙○○○與伊關係不好，所述不
    能採信云云，辯護人則為被告辯護稱：證人陳○明於警詢中
    之陳述為審判外之陳述，無證據能力，證人乙○○○未曾於
    警詢、偵查中作證，直至審理中始到庭作證，其證詞並非可
    採。
二、經查：
  (一)證人陳○明於本院審理中對於案發當日因接獲被告電話而與
    陳○杰、李○宇（均未滿18歲，真實姓名年籍詳卷）一同前
    往甲○○住處樓層乙節雖不否認，然對於何時到達、為何原
    因上樓則均稱時間太久有點忘記，經檢察官請求提示其於警
    詢中所製作之筆錄後始稱：其三人接獲被告電話要其去甲○○住處拿東西，上樓時，警察還沒到，並不知道被告要其去
    拿什麼東西，警詢中會說「丁○○是跟我說他的槍枝就在那
    個人的家裡，要我上去拿槍」等語是因為警察說這樣講比較
    好等語，然觀其警詢筆錄，證人陳○明接受警察詢問時，其
    法定代理人李憶菁係同時在場，並於筆錄上簽名，有其警詢
    筆錄可參（見偵查卷第27頁），且依常情，「持有槍彈」本
    是非法之事，若非證人陳○明自己陳述，在其法定代理人在
    場之情形下，法定代理人怎可能接受證人陳○明非自己陳述
    而依警察指示在筆錄上記載「依丁○○要求要去拿槍」之內
    容？是本院認為檢察官主張證人陳○明於警詢中之陳述具有
    較可信之特別情況，應為有理，且證人陳○明之證詞為證明
    犯罪事實存否所必要者，依刑事訴訟法第159 條之2 規定，
    有證據能力，得為證據。辯護人為被告辯護稱證人陳○明警
    詢中之陳述無證據能力，並非可採。
  (二)證人甲○○經本院合法傳喚、拘提均未到庭，惟依其於偵查
    中所證述：96年3 月20日下午1 時左右，被告到其位於臺北
    縣淡水鎮○○街69之2 號7 樓住處，一進門後就在椅子上玩
    一把手槍，將子彈退出又裝上，然後要其寫一張借條及本票
    ，再打電話去給其子謊稱欠錢要催討債務，其寫好借據、本
    票之後，有打電話給兒子，之後趁被告在跟其兒子講電話時
    ，拿一條電線要綑綁被告，但被告隨即反抗，二人發生扭打
    之後，被告就逃逸，其大喊救命，並拿著手槍到鄰居曾月娥
    家按電鈴委請曾月娥報警，警察據報到場後，扣得其開槍彈
    等情，業據證人甲○○、曾月娥證述在卷（見偵查卷第 142
    至150 、161 、162 頁），並有自願受搜索同意書、搜索扣
    押筆錄可稽（見偵查卷第36至40頁）。
  (二)復參以證人即住戶乙○○○於本院審理中所證：其與被告認
    識十餘年，被告綽號「小越南」，96年3月20日當天下午1點
    多，其在管委會與人講話，現場還有另二位委員在場，「小
    越南」從A 哨所拿印台進來跟委員說他借的，然後就在那邊
    亮槍給兩個委員看，是1 把黑色、短短的，其以為那是玩具
    ，另一個委員叫被告趕快收起來，叫被告趕快回去，被告就
    離開了，其當時離開之後有跟社區總幹事報告槍枝的事，同
    日4 點多時，其又有事情到管委會去，有一位新搬來的住戶
    來跟總幹事說有人昏倒了，後來總幹事用大哥大與其聯絡過
    去那位太太家裡，就是受傷的人（即甲○○）隔壁，總幹事
    問其是否為同一把槍，其表明是，後來在該處看到三個人站
    在那位太太家口觀望，有詢問三人來做什麼，他們說來拿東
    西等情（見本院97年3 月18日審判筆錄第7 至9 頁），與證
    人陳○明所證：案發當天下午4 時許，其與陳○杰、李○宇
    在社區中庭找朋友聊天，接到被告電話，被告稱被毆打，然
    後就到其住處詢問哪裡受傷，後來被告說他的槍支在該人家
    中，要其等去現場拿東西，到該處之後只要說是被告叫其等
    去拿他的東西，該人就知道要拿被告的東西等語（見偵查卷
    第25至27頁），亦即被告曾帶槍枝前往管委會把玩，遭證人
    乙○○○現場發現，且於事後要求證人陳○明前往甲○○家
    中拿槍，益證證人甲○○所證扣案槍彈為被告攜往甲○○家
    中乙節屬實，若否，被告又何需於事後要求陳○明前往證人
    甲○○家中拿槍？
  (三)被告雖否認曾經要證人陳○明去拿槍，並稱因伊平日常與社
    區住戶作對，所以與證人乙○○○間之關係不好，是乙○○○誣陷伊云云，而辯護人則為被告辯護稱：證人乙○○○在
    警詢、偵查中均未曾出現，直至審理中始到庭作證，其證詞
    並不足採等語。然證人陳○明確實因被告之要求而前往甲○○住處拿「東西」，迭據證人陳○明於警詢及本院審理中證
    述在卷，而證人乙○○○亦證以：其當時有跟警察說怕遭被
    告恐嚇，所以不願意做筆錄，之後在社區遇到被告，被告有
    問是否要作證，其表示沒有，就不了了之等詞，則證人乙○○○警詢中因與被告同一社區而害怕，不願製作筆錄，應可
    想像，且持槍為妨害社會秩序即為嚴重之重大刑案，證人乙○○○僅係一般民眾，實無可能以持槍一事誣陷被告，且就
    被告持槍如何把玩及與旁人間之互動詳述如此明確。是被告
    前開辯解及其辯護人之辯護意旨，尚無從採信。
  (四)又扣案之改造手槍FS-04191壹支（槍枝管制編號0000000000
    ），經鑑定認係由仿COLT廠半自動手槍製造之槍枝，換裝土
    造金屬槍管而成之改造手槍，機械性能良好，可擊發適用子
    彈，認具殺傷力；改造子彈肆顆，經鑑定認均係土造子彈，
    具直徑6.99mm金屬彈頭，採樣壹顆試射，可擊發，亦具殺傷
    力，有內政部警政署刑事警察局96年4 月13日刑鑑字第0960
    046754號槍彈鑑定書在卷可稽（見偵查卷第111 至113 頁）
    ，是扣案槍彈確具殺傷力，未經許可自不得持有。
  (五)證人戊○○於警詢中雖陳述曾於前一日在甲○○住處，看到
    有槍彈放在床上云云（見偵查卷第77、78頁），惟於本院審
    理中則證稱：不認識甲○○，也沒去過其住處，忘了為何在
    警詢中這樣說等語（見本院97年6 月17日審判筆錄第3 至 7
    頁），然證人甲○○對扣案槍彈為其所有此情已堅詞否認，
    且證人羅世傑於警詢中僅泛稱當時只有其與被告、甲○○三
    人在場，1 支槍枝放在床上，但對於看到什麼樣的槍枝？有
    無子彈？數量？為何會看到槍枝等情形均未詳述，且查無證
    據證明證人戊○○與審判中相異之警詢陳述有何具有特別可
    信之情形，本院認其於警詢中之陳述無證據能力，不得作為
    證據，且其於本院審理中亦無從為有利於被告之陳述，亦附
    此說明。
  (六)綜上所述，被告之辯解及辯護人為被告之辯護均非可採。扣
    案具殺傷力之槍彈確為被告所持有，並攜往證人甲○○家中
    而為警查獲。本件事證明確，被告犯行已堪認定，應依法論
    科。
三、按槍砲彈藥刀械管制條例第4 條所列之槍砲、彈藥，依該條
    例第5 條規定，非經中央主管機關許可，不得製造、販賣、
    運輸、轉讓、出租、出借、持有、寄藏或陳列。被告未經許
    可持有之前開改造槍枝及子彈，分別係屬同條例第4 條第 1
    項第1 款所稱之其他可發射子彈具有殺傷力之槍砲及同項第
    2 款之彈藥。核其所為，係犯該條例第8 條第4 項之未經許
    可持有其他可發射子彈具有殺傷力之改造槍枝、第12條第 4
    項之未經許可持有子彈罪，其以一行為觸犯前開二罪名，為
    想像競合犯，依刑法第55條之規定，應從一重之未經許可持
    有其他可發射子彈具有殺傷力之改造槍枝罪論處。被告前有
    如犯罪事實欄所載犯罪科刑，甫於94年7 月8 日縮刑期滿執
    行完畢，有臺灣高等法院被告前案紀錄表在卷可稽，其於有
    期徒刑執行完畢後，5 年以內故意再犯本件有期徒刑以上之
    罪，為累犯，依刑法第47條第1 項規定，加重其刑。爰審酌
    被告前曾因案經判決執行，如上所述，素行不端，又不知悔
    改，犯罪後未坦承犯行，其持有槍彈之行為，對社會已生危
    害及被告犯罪之動機、手段、目的等一切情狀，量處如主文
    所示之刑，並就罰金部分諭知易服勞役之折算標準。扣案之
    仿COLT廠半自動FS-0419 改造槍枝1 支（槍枝管制編號：00
    00000000）及具有殺傷力直徑6.99mm金屬彈頭之土造子彈 3
    顆，均係違禁物，爰依刑法第38條第1 項第1 款規定宣告沒
    收。另經實際試射之子彈1 顆經實際試射滅失，非違禁物，
    自無從宣告沒收，亦併此敘明。
據上論斷，應依刑事訴訟法第299 條第1 項前段，槍砲彈藥刀械
管制條例第8 條第4 項、第12條第4 項，刑法第11條前段、第55
條、第47條第1 項、第42條第3 項、第38條第1 項第1 款，判決
如主文。
本案經檢察官蔡啟文到庭執行職務
中    華    民    國    97    年    10    月     8    日
                  刑事第七庭  審判長法  官  劉秉鑫
                                    法  官  高雅敏
                                    法  官  黎惠萍
以上正本證明與原本無異。
如不服本判決，應於收受送達後10日內向本院提出上訴書狀，其
未敘述上訴理由者，應於上訴期間屆滿後20日內向本院補提理由
書狀（均須按他造當事人之人數附繕本）。
                                    書記官  夏珍珍
中    華    民    國    97    年    10    月     8    日
附錄本案論罪科刑法條全文
槍砲彈藥刀械管制條例第8條
未經許可，製造、販賣或運輸鋼筆槍、瓦斯槍、麻醉槍、獵槍、
空氣槍或第4 條第1 項第1 款所定其他可發射金屬或子彈具有殺
傷力之各式槍砲者，處無期徒刑或5 年以上有期徒刑，併科新臺
幣1 千萬元以下罰金。
未經許可，轉讓、出租或出借前項所列槍枝者，處5 年以上有期
徒刑，併科新臺幣1 千萬元以下罰金。
意圖供自己或他人犯罪之用，而犯前二項之罪者，處無期徒刑或
7 年以上有期徒刑，併科新臺幣1 千萬元以下罰金。
未經許可，持有、寄藏或意圖販賣而陳列第1 項所列槍枝者，處
3 年以上10年以下有期徒刑，併科新臺幣700 萬元以下罰金。
第1 項至第3 項之未遂犯罰之。
槍砲彈藥刀械管制條例第12條
未經許可，製造、販賣或運輸子彈者，處1 年以上7 年以下有期
徒刑，併科新台幣500 萬元以下罰金。
未經許可，轉讓、出租或出借子彈者，處6 月以上5 年以下有期
徒刑，併科新台幣300 萬元以下罰金。
意圖供自己或他人犯罪之用，而犯前二項之罪者，處3 年以上10
年以下有期徒刑，併科新台幣700 萬元以下罰金。
未經許可，持有、寄藏或意圖販賣而陳列子彈者，處5 年以下有
期徒刑，併科新台幣300 萬元以下罰金。
第 1 項至第 3 項之未遂犯罰之。


司法院資訊處製作；財團法人民間司法改革基金會備份。
